【裁判字號】    99,上易,2326
【裁判日期】    991229
【裁判案由】    傷害等
【裁判全文】
臺灣高等法院刑事判決                99年度上易字第2326號
上  訴  人  臺灣板橋地方法院檢察署檢察官
被      告  游易達
選任辯護人  青含國律師
上列上訴人因被告傷害等案件，不服臺灣板橋地方法院98年度易
字第3439號，中華民國99年8 月20日所為之第一審判決（起訴案
號：臺灣板橋地方法院檢察署98年度偵字第14292 號），提起上
訴，本院判決如下：
    主  文
上訴駁回。
    理  由
壹、程序部分：
    按刑事訴訟法第232 條所謂犯罪之被害人，指因犯罪行為直
    接受損害之人。就財產犯罪言，所有權人固為被害人，即對
    於該財產事實上有使用監督之人，因他人之犯罪行為致其使
    用監督權受侵害者，亦不失為直接被害人（最高法院90年度
    台非字第97號判決意旨參照）。被告游易達之選任辯護人為
    被告主張：檢察官起訴之毀損罪部分，係由周誌宏提出告訴
    ，而周誌宏僅係位於臺北縣中和市○○街338號5樓撞球場之
    掛名負責人，該撞球場實際上是由被告與案外人李信孝、吳
    志強（原審誤載為吳志雄）合夥投資，是本件毀損罪部分，
    有告訴不合法之情形等語。惟查，周誌宏除為該撞球場之掛
    名負責人外，平日並在該撞球場充任駐場教練並負責店內事
    務，其亦屬該店財物之監督權人，且周誌宏出面提告毀損罪
    ，係經由股東李信孝、吳志強之授權，亦據證人李信孝於原
    審時證述在卷（見原審卷第101 頁），是認本件毀損罪部分
    並無告訴不合法之情形，合先敘明。
貳、實體部分：
一、
（一）公訴意旨略以─被告與告訴人周誌宏因在臺北縣中和市○
      ○街338號5樓合資經營撞球場而發生糾紛，被告竟即與真
      實姓名、年籍不詳之成年男子數名共同基於毀損及傷害之
      犯意，於民國97年10月22日上午5 時許，前往前開撞球場
      內，由前開真實姓名、年籍不詳之數名成年男子分持鐵棒
      、木棒及開山刀等物，破壞店內所擺設之物品，致令店內
      之電腦螢幕一台、冰箱一台、電視二台、投影機一台、計
      分板、辦公室門扇、玻璃、撞球桿二十五支及十組桌椅等
      物不堪使用；並毆打在場之員工曾冠穎及顧客丘展碩，致
      告訴人曾冠穎受有頭皮撕裂傷併腦震、右前臂挫傷之傷害
      ，告訴人丘展碩則受有腦震盪、頭皮撕裂傷、右膝撕裂傷
      及全身多處挫傷等傷害，因認被告與上開姓名不詳成年男
      子共同涉犯刑法第277條第1 項之傷害罪嫌、同法第354條
      之毀損罪嫌等語。
（二）上訴意旨略以─
  １．系爭撞球場內物品遭數名不詳男子砸毀，告訴人曾冠穎、
      丘展碩亦遭同批男子毆打之際，被告雖未在場，惟證人黃
      柏崴於偵查及原審審理時均證稱：我當天在撞球場樓下要
      停摩托車時，遇到被告與砸店的那群人走在一起，那群人
      本來要打我，是被告出面阻止，說我是客人，後來被告就
      與那群人一同搭車離開，我確實有看到被告與砸店的那群
      人同坐一部車子離開，我記得那輛車是白色的，但因為當
      天我沒有帶眼鏡，所以看不清楚車牌號碼，事後同一批人
      有回來撞球場砸店，還拿店裡的球杆當武器等語。顯見被
      告與該批到場砸店之人應屬熟識，且當日確曾搭乘該數名
      不明男子所駕駛之白色車輛離開。雖證人黃柏崴於原審審
      理時證稱自己有近視，然其近視僅三百多度，並非重度近
      視，應無礙其所見被告是否有上車，是否仍留在現場之明
      顯可見之動作，況該證人在撞球場樓下遇到被告與該數名
      不明男子走在一起時，光線明亮，已足以降低其近視或散
      光之影響因素，是其上開證述情節，並無矛盾或重大瑕疵
      可指，且參酌證人黃柏崴僅為撞球場之客人，與告訴人周
      誌宏、被告間毫無利害關係，其證詞應屬中立，而無故意
      誣陷被告之可能，原判決僅以證人之輕度近視以及證人並
      未留意周圍不相干路人之情形，率認證人之證詞不可採，
      其認定事實，容有違誤。
  ２．原判決雖採證人朱芳儀之證詞，而為被告有利之認定，然
      證人朱芳儀為被告之配偶，其證詞已有偏頗之虞，且證人
      朱芳儀所稱其與被告是駕駛深色自小客車前往，被告安撫
      店內客人後有回到撞球場等節，與證人黃柏崴所述有所不
      同，而證人朱芳儀復證述當時被告稱因為大夜班員工態度
      不好，跟客人起爭執等語，惟案發後被告曾請求證人林平
      發（原審誤載為林開平）擔任中間人居間協調和解事宜，
      並對於告訴人丘展碩遭毆打乙節，亦感詫異，業據證人林
      平發、宋立傑於偵查中證述在卷。如僅為不相識客人之砸
      店糾紛，被告何以知悉？並向證人林平發表明係因曾向朋
      友表明有經營權糾紛等詞？可見被告所稱與砸店人毫不相
      識乙節，乃虛偽不實，證人朱芳儀之上開記憶，有迎合被
      告辯詞之情形，難認其證言為真實無誤。末查，本案就被
      告事後請求和解之態度，已可認定被告與該批砸店之數名
      男子間，屬熟識之朋友原審判決未查，率採被告之辯解，
      亦有未盡調查之違誤云云。
二、按犯罪事實應依證據認定之，無證據不得認定犯罪事實；又
    不能證明被告犯罪者，應諭知無罪之判決；刑事訴訟法第15
    4條第2項、第301條第1項分別定有明文。所謂認定犯罪事實
    之證據，係指足以認定被告確有犯罪行為之積極證據而言，
    該項證據自須適合於被告犯罪事實之認定，始得採為斷罪資
    料，如未能發現相當證據，或證據不足以證明，自不能以推
    測或擬制之方法，以為裁判之基礎；而被告否認犯罪事實所
    持之辯解，縱屬不能成立，仍非有積極證據足以證明其犯罪
    ，不能遽為有罪之認定；其以情況證據（即間接證據）斷罪
    時，尤須基於該證據在直接關係上所可證明之他項情況事實
    ，本乎推理作用足以確證被告有罪，方為合法，不得徒憑主
    觀上之推想，將一般經驗上有利被告之其他合理情況逕予排
    除；且無論直接或間接證據，其為訴訟上之證明，須於通常
    一般之人均不致有所懷疑，而得確信其為真實之程度者，始
    得據為有罪之認定，倘其證明尚未達到此一程度，而有合理
    之懷疑存在，致法院無從為有罪之確信，自應為無罪之判決
    （最高法院40年台上字第86號、30年上字第1831號、32年上
    字第67號及76年台上字第4986號判例意旨可資參照）。
三、檢察官認被告涉犯本件傷害及毀損罪嫌，無非係以：(1)被告
    之供詞；(2)證人周誌宏、曾冠穎、丘展碩、黃柏崴、宋立傑
    、林平發之證詞；(3)現場照片八張；(4)行政院衛生署雙和醫
    院乙種診斷證明書二紙等，為其論據。
四、訊據被告就其係與李信孝、吳志強係合夥投資經營該撞球場
    ，並聘請告訴人周誌宏為掛名負責人並兼球場教練，於上開
    時期適有經營上之爭執，而其於案發當晚有到撞球場，也有
    遇到後來疑似砸店之該群男子來到店內，因該群男子疑似酒
    後有鬧事之傾向，故其即出面安撫並隨同該群男子下樓、送
    其等離去，在撞球場樓下有遇到黃柏崴，於該群男子攔阻黃
    柏崴時，其曾出面排解之事實，及其於案發後，確曾撥打電
    話詢問宋立傑是否有受傷、並曾委請里長林平發調解等情，
    固於偵查中、原審及本院審理時均坦承不諱，惟堅決否認涉
    有公訴意旨所指之共同傷害、毀損之犯行，除辯稱撞球場係
    其共同投資，其不可能找人砸毀該店外，並辯稱：我不認識
    當日被我送走的那群男子，且我替黃柏崴解圍後，並未與那
    群男子一同搭車離去，我有再回到撞球場聊天，後來才下樓
    搭乘朱芳儀的車離去，我後來請林平發出面調解是因為其他
    股東要找人押我，所以我才請林平發調解並告訴他們砸店的
    事並不是我做的；我也只有打電話詢問宋立傑那天有沒有在
    場、有沒有受傷，我並沒有打電話說丘展碩有受傷等語。
五、本院之認定：
（一）周誌宏與吳志強共同出資、由吳志強為掛名股東，再由李
      信孝、吳志強與被告在臺北縣中和市○○街338號5樓合資
      經營撞球場，該撞球場並以周誌宏之名義登記為營業負責
      人，周誌宏平日在該處擔任駐場教練，案發前股東協議該
      撞球場由被告負責經營，於97年10月22日上午 5時許，數
      名真實姓名年籍不詳之成年男子分持鐵棒、木棒及開山刀
      等物，進入撞球場、破壞店內所擺設之物品，致令撞球場
      內之電腦螢幕一台、冰箱一台、電視二台、投影機一台、
      計分板、辦公室門扇、玻璃、撞球桿二十五支及十組桌椅
      等物不堪使用；並持上開棍棒等物毆打在場之撞球場員工
      曾冠穎與顧客丘展碩，致告訴人曾冠穎受有頭皮撕裂傷併
      腦震、右前臂挫傷之傷害，告訴人丘展碩則受有腦震盪、
      頭皮撕裂傷、右膝撕裂傷及全身多處挫傷等情，業據證人
      即告訴人周誌宏於原審審理時證述明確（見原審卷第24頁
      至第25頁），並有現場照片八張、行政院衛生署雙和醫院
      乙種診斷證明書二紙等件附卷可稽（見98年度偵字第1429
      2號卷【下稱偵字卷】第9頁、第17頁至第18頁），且為被
      告所不爭執，此部分堪信為真實。
（二）相互勾稽卷內：證人即當日至撞球場消費之客人林正南，
      其於原審審理時具結證稱：當時我原本在櫃檯與員工綽號
      「寶寶」、「皮卡丘」即曾冠穎等人一起聊天，沒多久，
      被告就來了，和我們一起聊天，又沒多久，七、八個男子
      突然到店內，一來就在吵，當時被告就上前去招呼並安撫
      那群人，那群男子離開後，被告有再回至櫃檯與我聊天，
      之後被告也離開，隔了一段時間，那七、八個男子又進來
      店裡，當時我還坐在櫃檯看電視，他們開始砸店，我還因
      此被打到，只是沒有受傷，他們砸店時被告並不在場等語
      （見原審卷第72頁反面至第78頁反面）；證人黃柏崴於偵
      查及原審審理時則證述：我騎車到撞球館時有看到被告跟
      砸店男子等人一起走到對面停車的地方等語（見98年度調
      偵字第1345號卷【下稱調偵卷】第37頁，原審卷第39頁反
      面）；證人朱芳儀於原審審理時證稱：案發當天，我開家
      裡的小客車到撞球場找被告，我在樓下等被告，有看到被
      告跟一群人走到對面跟一台白色車子裡的人好像講一下話
      ，講完後，被告走到我身旁向我表示好像是大夜班員工態
      度不好，跟客人起爭執，他上去瞭解一下就下來等語（見
      原審卷第69頁反面至第70頁），及被告於原審、本院審理
      時所供陳：當日一群人上來，我之所以跟他們一起下樓，
      是因為有人喝醉酒想鬧事，我就盡量把他們架走、支開，
      想要讓他們上車離開，不要在我店裡鬧事等語（見原審卷
      第40頁，本院卷第41頁）。雖可推認案發當日至撞球場砸
      店的七、八名男子，可能就是在砸店前到撞球場叫囂後經
      被告安撫送走之人，然，被告係撞球場的最大股東，又為
      當日在店內的最高幹部，其在自己投資的撞球場見有人前
      來鬧事，若不聞不問，反而更令人質疑其立場，故尚難認
      同檢察官僅以被告當日曾於該群男子到撞球場時吵鬧時有
      上前安撫並送走該群男子之動作，即據以為被告與該群男
      子間有共謀砸店傷人合意之證據。
（三）另證人黃柏崴雖於偵訊及原審審理時雖證稱其有目擊被告
      與該群男子在下樓過街後一同搭車離去等語，然以證人黃
      柏崴自陳其有近視約三百度並有散光、當天並未佩戴眼鏡
      ，其雖稱有看見被告與該群男子一同坐車離開，惟經原審
      質之：「當時對面車道除了那一群人之外，周圍有沒有其
      他路人？」時，其答稱：「我記不清楚，而且那時候真的
      也看不太清楚，因為我散光比較重。」等語（見原審卷39
      頁反面）觀之。可認證人黃柏崴在被告至對街後，距離被
      告及該群疑似砸店之男子等人已有一條馬路距離之遙，況
      證人黃柏崴因自身眼睛之散光及近視等情狀而無法清楚辨
      識對街人群往來情狀已據其陳述在卷，則於當時是否確實
      有見到被告與該群男子一同搭車離去之全部過程、或僅係
      目擊被告將該群男子送上車而誤認被告有與該群男子一同
      離去，非無疑義。至於證人黃柏崴另於偵查及原審審理時
      證稱其先遭該群男子找麻煩，後來係被告解圍乙情（見調
      偵卷第37頁，原審卷第38頁反面），亦為被告所不否認，
      此部分僅能認定證人黃柏崴所述案發前被告確有與該群男
      子在一起，但仍無法排除證人黃柏崴誤認被告有與該群男
      子一同離去之可能。況證人黃柏崴經被告解圍後，即上樓
      至撞球場打球直至該群男子又調頭回來砸店時，其隨即逃
      離現場等情，亦據證人黃柏崴證述明確，是依黃柏崴之證
      言，其進入撞球場開始打球後，對於撞球場內人來人往之
      情形及被告在送走該群男子、該群男子再度返回並砸店之
      前，究竟有無回到撞球場部分，證人黃柏崴所述亦非無疑
      。
（四）又依上開證人黃柏崴、林正南、朱芳儀之證述內容及被告
      自陳之詞，案發當天之情形當係被告先於該店櫃檯與林正
      南等人聊天時，見該群男子入店內疑似鬧事，而主動上前
      招呼安撫，為送走該群男子離去而跟隨其等下樓，在樓下
      見到該群男子攔阻黃柏崴而替黃柏崴解圍後，先送該群男
      子上車，又返回撞球場櫃檯與林正南等人繼續聊天後，才
      下樓與妻子朱芳儀一同離去，而於被告離去該店約過一、
      二小時後，才發生該群男子返回該店砸店之事。是公訴意
      旨以證人黃柏崴、林正南上開證言推認被告與該群男子熟
      識，進而認定被告與其等共謀砸店傷人，仍有令人產生合
      理懷疑之處；況被告本身是撞球場的最大股東，此亦為告
      訴人周誌宏所不否認，被告與小股東即便就撞球場的經營
      方式有所爭執，被告隨時可以解散、拆夥，叫人砸店毀損
      店內財物，受害最大者當係被告，而持棍毆人要付出之代
      價恐更高，此舉對被告並無任何好處可言，殊難想像被告
      會有此動機與必要，是自難僅以上開證人之證言，即遽對
      被告為不利之認定。
（五）至於，證人林平發雖於偵訊時具結證稱：「這件事的雙方
      當事人我都認識，案發後游易達有委託我，希望我出面調
      解，游易達有簡單向我說他們糾紛的過程，主要就是砸店
      的糾紛，因為游易達在電話中向我說，是他無意間向朋友
      透露經營權的紛爭，他的朋友為他抱不平，才去砸店，他
      也向我說這件事情他必須要扛下來處理。」等語（見調偵
      卷第37頁），被告就此部分則辯稱：我是找林平發幫我調
      解向他們說明這件事情不是我做的，吳志強他們找人要押
      我，到處在找我，所以我才會找林平發里長來處理這個事
      情等語（見原審第78頁）。參酌被告與其他股東甚或告訴
      人周誌宏對該店之經營確似有糾紛之情形存在，已據被告
      及告訴人周誌宏、證人李信孝（見原審卷第100頁至第101
      頁）分別陳述在卷，是尚難僅憑林平發上開證言即可認定
      被告與砸店之人間確有共謀之犯意。亦即，本件縱認被告
      與該等砸店之人間相識，且被告亦曾有對其等透露經營權
      之糾紛，惟被告是否確有指使該等人為砸店傷人行為，顯
      非無疑義，被告若係因經營權糾紛而欲砸店洩憤，則於其
      使該等人出面砸店之後，何須自己出面向證人林平發表明
      其與砸店乙事相關？況以，依上開案發當日情節，設若砸
      店之該群男子確係經被告安撫後離去之同一群男子，而被
      告又與其等有共謀砸店傷人之犯意，則被告何須先安撫該
      群男子離去？證人林正南證述被告於前、後與其聊天的過
      程中亦未有有何異狀，是以證人林平發之上開證言自無從
      推認被告與該群砸店男子之間有共謀砸店傷人之合意。
（六）此外，就被告曾於案發後撥打電話予友人宋立傑之原因，
      已據宋立傑於偵查中具結證稱：案發後被告打給我，問我
      被打的那個是不是我的朋友，他沒有提丘展碩的名字或是
      他的綽號，被告跟我說他會處理，並叫我轉告丘展碩不好
      意思等語（見調偵卷第16頁），以被告身為撞球場的最大
      股東，其在事後打電話向被害人的朋友詢問並表達歉意，
      與情理相合。本件檢察官並未查獲實際砸店之七、八名男
      子為何人，被告復否認有與該群男子共謀砸店，是本件並
      無何直接證據可資證明被告與該群男子間有共謀砸店傷人
      之謀議；依卷內事證，除無直接證據可認定被告與該群砸
      店男子間有共謀合意外，卷內之其他間接證據，不論單獨
      或綜合研判，於客觀上均未能無合理之懷疑而推論有該共
      謀合意存在，自無從為被告不利益之認定。
（七）綜上所述，檢察官認定被告涉犯上開罪嫌所援引之證據，
      尚不足證明被告主觀上有何共同為上開傷害罪及毀損罪行
      之故意，本院復查無其他積極證據足資證明被告有何檢察
      官所指之上情，揆諸首開法條規定及說明，核屬不能證明
      被告犯罪，原審諭知被告無罪之判決，即核無不合。
六、本件檢察官起訴書所列證據及卷內訴訟資料，已經本院逐一
    論證，參互審酌，無從獲得有罪之心證，均如前述。檢察官
    上訴意旨，並未提出任何新事證，僅就原審採證及認事再為
    爭執，以檢察官所提出之證據尚難遽認被告有何起訴意旨所
    指之犯行，認上訴意旨核無理由，其上訴應予駁回。
據上論斷，應依刑事訴訟法第368 條，判決如主文。
本案經檢察官田炳麟到庭執行職務。
中    華    民    國    99    年    12    月    29    日
                  刑事第十四庭  審判長法  官  陳志洋
                                      法  官  梁耀鑌
                                      法  官  遲中慧
以上正本證明與原本無異。
不得上訴。
                                      書記官  陳韋杉
中    華    民    國    99    年    12    月    29    日

司法院資訊處製作；財團法人民間司法改革基金會備份。
